臺灣新北地方法院刑事判決
111年度訴字第535號
公  訴  人  臺灣新北地方檢察署檢察官
被      告  蘇家川


指定辯護人  本院公設辯護人湯明純  
上列被告因違反毒品危害防制條例案件，經檢察官提起公訴（11
0 年度偵字第43988號），本院判決如下：
    主  文
蘇家川販賣第三級毒品，未遂，處有期徒刑壹年拾月。扣案之含
有第三級毒品4-甲基甲基卡西酮成分之咖啡碇玖顆（驗餘總淨重
參點陸陸柒貳公克，含包裝袋壹只）、銀色IPHONE廠牌行動電話
壹支（無SIM卡、IMEI：○○○○○○○○○○○○○○○號），均沒收。
    事  實
一、蘇家川明知4-甲基甲基卡西酮係毒品危害防制條例第2條第2
     項第3款規定列管之第三級毒品，依法不得販賣，竟基於販
    賣第三級毒品以營利之犯意，先於民國110年10月27日晚間9
    時36分許前之不詳時間，在不詳地點，以其所持用銀色IPHO
    NE廠牌行動電話（IMEI：000000000000000號）連接網際網
    路，登入WeChat通訊軟體，以暱稱「寵物零食」以私訊方式
    發佈「營滿」等販賣毒品之訊息，適有新北市政府警察局新
    莊分局警員執行網路巡邏勤務時發覺有異，即與蘇家川聯繫
    ，並佯稱欲向其購買毒品，雙方議定以新臺幣（下同）4,00
    0元之代價交易含有上揭第三級毒品成分之咖啡錠12顆，嗣
    蘇家川於110年10月28日凌晨0時46分許，依約前往新北市○○
    區○○路000號前，交付含有上揭第三級毒品成分之咖啡錠12
    顆後，欲向喬裝買家之員警收取毒品對價時，即遭員警表明
    身分當場查獲而未遂，並當場扣得上開含有第三級毒品4-甲
    基甲基卡西酮成分之毒品咖啡錠12顆（驗前淨重共4.8842公
    克，取樣1.217公克鑑驗用罄，驗餘淨重共3.6672公克，含
    包裝袋1只）、銀色IPhone 廠牌行動電話1支（無SIM卡，IM
    EI：000000000000000號）等物，因而未遂。
二、案經新北市政府警察局新莊分局移送臺灣新北地方檢察署檢
    察官偵查起訴。
    理  由
一、按被告以外之人於審判外之陳述，雖不符同法第159 條之1
    至第159 之4 之規定，而經當事人於審判程序同意作為證據
    ，法院審酌該言詞陳述或書面陳述作成時之情況，認為適當
    者，亦得為證據，刑事訴訟法第159 條之5 第1 項亦有規定
    。本案所引被告以外之人於審判外之陳述，經本院提示其等
    審判外陳述之內容並告以要旨，辯護人於本院準備程序中表
    示不爭執證據能力等語在卷（見本院111年度訴字第535 號
    卷第69頁），且檢察官、被告、辯護人亦未於言詞辯論終結
    前對該等審判外陳述之證據資格聲明異議，應視為被告已有
    將該等審判外陳述作為證據之同意，且經審酌各該供述證據
    作成之客觀情狀，並無證明力明顯過低或係違法取得之情形
    ，復為證明本案犯罪事實所必要，認為以之作為證據應屬適
    當，應有證據能力。
二、上揭犯罪事實，業據被告於警詢、偵查、本院準備程序及審
    理時均坦承不諱【見110年度偵字第43988號偵查卷(下稱偵
    卷)第23頁至第31頁、第91頁、本院卷第69頁、第104頁】，
    並有指認犯罪嫌疑人紀錄表、新莊分局員警職務報告、自願
    受搜索同意書、新北市政府警察局新莊分局搜索扣押筆錄、
    扣押物品目錄表、新北市政府警察局新莊分局查獲涉嫌毒品
    危害防制條例毒品初步檢驗報告書、勘察採證同意書、新北
    市政府警察局受採集尿液檢體人姓名及檢體編號對照表、新
    莊分局光華派出所(網路巡查)毒品危害防制條例案對話譯文
    一覽表各1份、現場及扣案物照片4張、被告之微信通訊軟體
    帳號截圖1張、其發布販賣毒品訊息及與警方間對話紀錄截
    圖3張、車輛詳細資料報表1份、新北市政府警察局新莊分局
    扣押物品清單3份、扣案物照片6張、内政部警政署刑事警察
    局111年3月15日刑鑑字第1108047956號鑑定書、臺北榮民總
    醫院110年12月22日北榮毒鑑字第C0000000號毒品成分鑑定
    書、110年12月22日北榮毒鑑字第C0000000-Q號毒品純度鑑
    定書4-甲基甲基卡西酮、臺灣新北地方檢察署111年5月26日
    新北檢增量110偵43988字第1119055116號函、新北市政府警
    察局新莊分局111年6月9日新北警莊刑字第1114042681號函
    暨所附員警職務報告各1份（見偵卷第33頁至第37頁、第39
    頁至第40頁、第45頁至第51頁、第55頁至第59頁、第61頁至
    第63頁、第65頁至第66頁、第67頁至第68頁、第69頁、第10
    1頁至第108頁、第115頁、第151頁、第143頁、第147頁至第
    149頁、同上本院卷第47頁、第61頁至第63頁）在卷可參。
    又按販賣毒品係違法行為，非可公然為之，且有其獨特之販
    售通路及管道，復無公定價格，容易增減分裝之份量，而每
    次買賣之價量，可能隨時依雙方關係深淺、資力、需求量及
    對行情之認知、來源是否充裕、查緝鬆嚴、購買者被查獲時
    供述購買對象之可能風險評估等，而異其標準，非可一概而
    論。況販賣毒品罪係重罪，設若無利可圖，衡情一般持有毒
    品之人當無輕易將所持有之毒品轉售他人而甘冒於再次向他
    人購買時，被查獲移送法辦並受長期自由刑或生命刑剝奪危
    險之理，且不論係以何包裝之毒品，均可任意分裝或增減其
    份量，而每次買賣之價量，亦隨前述因素而為機動地調整。
    從而販賣之利得，一般除被告坦承犯行或價量俱臻明確外，
    委難察得實情，惟販賣之人從價差或量差中牟利之方式雖異
    ，然其販賣行為在意圖營利則同一。本案被告與喬裝買家之
    員警非屬至親，當無可能甘冒重典而按購入價格轉售而不求
    利得之理；復按一般民眾普遍認知第三級毒品之非法交易，
    政府一向查禁森嚴，且予以重罰，衡諸常情，倘非有利可圖
    ，絕無平白甘冒被嚴查重罰高度風險之理，是被告販賣第三
    級毒品，有從中賺取差額利潤牟利之意圖甚明。綜上，被告
    上揭自白，與事實相符，堪信為真實。本案事證明確，被告
    之犯行堪以認定，應予依法論罪科刑。
三、論罪科刑：
  ㈠按刑事偵查技術上所謂之「釣魚偵查」，係指對於原已犯罪
    或具有犯罪故意之人，以設計引誘之方式，使其暴露犯罪事
    證，而加以逮捕或偵辦而言，此純屬偵查犯罪技巧之範疇，
    並未違反憲法對於基本人權之保障，且於公共利益之維護有
    其必要性存在，故依「釣魚」方式所蒐集之證據資料，原則
    上非無證據能力；又於此情形，因毒品購買者為辦案佯稱購
    買，而將販賣者誘出以求人贓俱獲，因其無實際買受之真意
    ，且在警察監視之下伺機逮捕，事實上亦不能真正完成買賣
    ，則該次行為，僅能論以販賣未遂（最高法院100 年度台上
    字第4498號判決意旨參照）。查被告以WeChat通訊軟體暱稱
    「寵物零食」，以私訊發佈如事實欄一所示之販賣毒品之訊
    息，自屬販賣毒品罪之著手，原已具販賣第三級毒品之犯意
    ，經員警與被告聯繫，約定交易毒品之數量、價格後，被告
    攜帶毒品抵達約定之交易地點，而經員警現場逮捕，並扣得
    上揭含有第三級毒品之咖啡錠，已如前述，因佯為買家之員
    警本無購買該等毒品之真意，且被告實際上係處在警察監視
    之下，實無可能完成本次交易，揆諸前揭說明，被告本案所
    為僅應成立販賣毒品未遂罪，是核被告所為，係犯毒品危害
    防制條例第4 條第6 項、第3 項之販賣第三毒品未遂罪。
  ㈡被告雖意圖營利而以上揭通訊軟體聯繫散布毒品販賣訊息而
    向外求售，已著手於販賣第三級毒品之行為，然尚未實際賣
    出，且因員警事實上並無購買毒品之真意，不能完成販賣之
    行為，故其此部分所為僅止於未遂階段，爰依刑法第25條第
    2 項規定，按既遂犯之刑度減輕其刑。
  ㈢按毒品危害防制條例第17條第2 項規定：「犯第4 條至第8條
    之罪於偵查及歷次審判中均自白者，減輕其刑」。經查，被
    告於偵查及本院審理時均自白上開販賣第三級毒品未遂之犯
    行，業如前述，應依毒品危害防制條例第17條第2 項規定減
    輕其刑，並依法遞減之。
  ㈣次按毒品危害防制條例第17條第1 項所定「供出毒品來源，
    因而查獲其他正犯或共犯」，減輕或免除其刑之情形，係指
    毒品查緝機關、人員原無線索，由於被告指述、供出其毒品
    來源，因此循線追查，果然破獲其他之正犯或共犯，於毒品
    查緝擴辦有功，故予寬處。反之，倘警方原已獲有線索（例
    如監聽或臨檢發現），足以合理懷疑相關之其他正犯或共犯
    涉案，則縱然被告亦供出此情，因其供述與查獲他犯之間，
    不具有前因後果之關聯性，尚無逕依上揭減免其刑規定處遇
    餘地（最高法院103 年度台上字第482號判決意旨參照）。
    查，本案並未因被告之供述而查獲其他正犯或共犯一節，有
    臺灣新北地方檢察署111年5月26日新北檢增量110偵43988字
    第1119055116號函、新北市政府警察局新莊分局111年6月9
    日新北警莊刑字第1114042681號函暨所附員警職務報告、新
    北市政府警察局新莊分局光華所111年6月7日、11月25日之
    職務報告各1 份在卷可參（見同上本院卷第47頁、第61頁至
    第63-3頁），自難認被告有供出毒品來源因而查獲之情事，
    無從依前開條例第17條第1 項規定減輕其刑，附此敘明。
  ㈤另被告之辯護人固於本院審理時請求依刑法第59條規定酌量
    減輕被告之刑等語。然按刑法第59條規定之酌量減輕其刑，
    必須犯罪另有特殊之原因與環境，在客觀上足以引起一般同
    情，認為即使予以宣告法定最低度刑，猶嫌過重者，始有其
    適用。此所謂法定最低度刑，固包括法定最低本刑；惟遇有
    其他法定減輕之事由者，則應係指適用其他法定減輕事由減
    輕其刑後之最低度刑而言。倘被告別有法定減輕事由者，應
    先適用法定減輕事由減輕其刑後，猶認其犯罪之情狀顯可憫
    恕，即使科以該減輕後之最低度刑仍嫌過重者，始得適用刑
    法第59條規定酌量減輕其刑（最高法院100年度台上字第744
    號刑事判決意旨參照）。經查，販賣毒品是屬於「萬國公罪
    」，戕害人類之生命與健康甚鉅，本件被告販賣第三級毒品
    未遂之犯罪情狀及手段顯屬可議，難認有何特殊之原因與環
    境，客觀上足以引起一般同情。又被告所犯販賣毒品罪刑，
    經上述2次遞減其刑後，法定最低本刑為有期徒刑1年9月，
    並無何「情輕法重」之情。從而，本件無適用刑法第59條規
    定酌減其刑之餘地。辯護人請求依刑法第59條規定酌減其刑
    云云，尚無可採。
  ㈥爰以行為人之責任為基礎，審酌被告正值青壯，不思以正途
    獲取所需，明知毒品危害身心甚劇，且一經成癮，甚且影響
    社會治安，危害深遠，竟無視政府制定毒品危害防制條例杜
    絕毒品犯罪之禁令，販賣第三級毒品欲藉以牟利，將助長施
    用毒品行為更形猖獗，致使施用毒品者沈迷於毒癮而無法自
    拔，直接戕害國民身心健康，間接危害社會、國家，所為實
    無足取；惟念其尚能坦承犯行，又被告本案販賣毒品之數量
    及如販賣成功之獲利情形，並兼衡被告之素行、智識程度、
    生活狀況等一切情狀，量處如主文所示之刑，以示懲儆。
四、沒收：
  ㈠扣案之鑽石圖案藍綠色錠劑12顆（驗前淨重共計4.8842公克
    ，取樣1.217公克鑑驗用罄，驗餘淨重共計3.6672公克，驗
    餘9顆），經送臺北榮民總醫院鑑定，鑑驗結果均含有第三
    級毒品4-甲基甲基卡西酮之成分，有臺北榮民總醫院110年1
    2月22日北榮毒鑑字第C0000000號毒品成分鑑定書1份在卷可
    參（見同上偵查卷第147頁），均為被告為事實欄一販賣第
    三級毒品未遂犯行所查獲，俱如前述，該等物品為違禁物。
    又因毒品鑑驗一般係以傾倒之方式，將包裝袋內之毒品倒出
    與包裝袋分離而稱重，必要時，輔以刮杓刮取袋內粉末，然
    無論依何種方式分離，包裝袋內均有極微量之毒品殘留，此
    業經法務部調查局以93年3 月19日調科壹字第09300113060
    號函釋在案，此為本院職務上已知之事實，是認盛裝上揭第
    三級毒品之包裝袋，其內均含有極微量之第三級毒品殘留而
    無法析離，應整體視為查獲之第三級毒品，不問屬於犯罪行
    為人與否，一併應依刑法第38條第1 項之規定於被告所犯販
    賣第三級毒品未遂罪項下宣告沒收。至鑑驗用罄之毒品，既
    均已滅失，自毋庸再予宣告沒收。
  ㈡扣案之銀色IPHONE廠牌行動電話1 支（無SIM卡，IMEI：0000
    00000000000號），為被告所有並供其本案販賣毒品事宜所
    用之物，業據被告供述明確（見同上本院卷第101頁），為
    供本案犯罪所用之物，不問屬於犯罪行為人與否，爰依同條
    例第19條第1 項規定宣告沒收之。
　㈢另扣案之粉紅色IPHONE廠牌行動電話2支（各含門號00000000
    00號、0000000000號SIM卡1張）、現金10萬6,500元，被告
    固坦承上揭行動電話為其所有之物，惟被告供稱該等行動電
    話與本案犯行無關，並否認上揭現金為其所有之物等語在卷
    （見同上本院卷第101頁至第102頁），卷內亦乏證據證明該
    等行動電話、現金與被告本案犯行相關，爰不併予宣告沒收
    。　
據上論斷，應依刑事訴訟法第299 條第1 項前段，判決如主文。
本案經檢察官何國彬偵查起訴，經檢察官劉家瑜到庭執行職務。
中　　華　　民　　國　　111 　年　　12　　月　　6 　　日
                  刑事第二庭    審判長法　官  許必奇
　　　　　　　　　
　　　　　　　　　                    法  官  鄧煜祥
　　　　　　　　　
                                      法  官  劉芳菁　
上列正本證明與原本無異。
如不服本判決應於送達後20日內向本院提出上訴狀。
                                      書記官  許怡芬　　
中　　華　　民　　國　　111 　年　　12　　月　　6 　　日
附錄本案論罪科刑法條全文：
毒品危害防制條例第4條
製造、運輸、販賣第一級毒品者，處死刑或無期徒刑；處無期徒
刑者，得併科新臺幣3 千萬元以下罰金。
製造、運輸、販賣第二級毒品者，處無期徒刑或10年以上有期徒
刑，得併科新臺幣1 千5 百萬元以下罰金。
製造、運輸、販賣第三級毒品者，處7 年以上有期徒刑，得併科
新臺幣1 千萬元以下罰金。
製造、運輸、販賣第四級毒品者，處5 年以上12年以下有期徒刑
，得併科新臺幣5 百萬元以下罰金。
製造、運輸、販賣專供製造或施用毒品之器具者，處1 年以上7
年以下有期徒刑，得併科新臺幣1 百50萬元以下罰金。
前五項之未遂犯罰之。